臺灣士林地方法院民事裁定
                                  111年度家親聲字第226號
聲  請  人  丙○○  
相  對  人  丁○○  

上列當事人間聲請改定未成年子女權利義務行使負擔事件，本院
裁定如下：
    主  文
對於兩造所生未成年子女甲○○（男、民國000年00月00日生、身
分證統一編號：Z000000000號）、乙○○（男、民國000年00月0日
生、身分證統一編號：Z000000000號）權利、義務之行使或負擔
，改由聲請人單獨任之。
聲請程序費用由相對人負擔。
    理  由
一、聲請人聲請意旨略以：兩造原為夫妻，並育有甲○○（男、民
    國000年00月00日生、身分證統一編號：Z000000000號）、
    乙○○（男、民國000年00月0日生、身分證統一編號：Z00000
    0000號）2名子女，嗣於民國109年6月29日協議離婚，離婚
    後雙方仍同住1年多，但相對人未盡作母親之責任，不但酗
    酒、玩交友軟體、不上班，更佔用未成年子女甲○○（男、民
    國000 年00月00日生、身分證統一編號：Z000000000號）、
    乙○○（男、民國000 年00月0 日生、身分證統一編號：Z000
    000000號）之育兒津貼，民國110年10月間相對人搬離住處
    後，僅偶爾回來，伊不知相對人住哪，但兩造共同朋友跟伊
    說好像住三重。伊有傳訊息說伊聲請本件，但相對人說沒收
    到通知，之前傳訊息相對人都沒回，這次有跟相對人說要聲
    請本件，相對人說沒收到通知，之後就沒回了，相對人已不
    適任共同親權人等語，並聲明：⑴未成年子女甲○○、乙○○權
    利義務之權利義務改定由聲請人行使或負擔。⑵聲請程序費
    用由相對人負擔。
二、相對人未於調查期日到場，亦未提出書狀為何有利於己之聲
    明或陳述。
三、按夫妻離婚者，對於未成年子女權利義務之行使或負擔，依
     協議由一方或雙方共同任之。未為協議或協議不成者，法
    院 得依夫妻之一方、主管機關、社會福利機構或其他利害
    關係 人之請求或依職權酌定之。前項協議不利子女者，法
    院得依 主管機關、社會福利機構或其他利害關係人之請求
    或依職權 為子女之利益改定之。行使、負擔權利義務之一
    方未盡保護 教養之義務或對未成年子女有不利之情事者，
    他方、未成年 子女、主管機關、社會福利機構或其他利害
    關係人得為子女 之利益，請求法院改定之。前三項情形，
    法院得依請求或依 職權，為子女之利益酌定權利義務行使
    負擔之內容及方法， 民法第1055條第1 項至第4 項定有明
    文。次按，法院為前條 裁判時，應依子女之最佳利益，審
    酌一切情狀，尤應注意下 列事項：（一）子女之年齡、性
    別、人數及健康情形；（二 ）子女之意願及人格發展之需
    要；（三）父母之年齡、職業 、品行、健康情形、經濟能
    力及生活狀況；（四）父母保護 教養子女之意願及態度；
    （五）父母子女間或未成年子女與 其他共同生活之人間之
    感情狀況。（六）父母之一方是否有 妨礙他方對未成年子
    女權利義務行使負擔之行為。（七）各 族群之傳統習俗、
    文化及價值觀。民法第1055條之1 亦定有 明文。經查：
　　㈠本件兩造原為夫妻，並育有未成年子女甲○○、乙○○，嗣於1
      09 年6 月29日離婚，並約定未成年子女甲○○、乙○○之親
      權由兩造共同任之等情，有聲請人及未成年子女之戶籍謄
      本、相對人之個人戶籍資料等件在卷可憑（見本院卷第13
      、19至20頁），堪信為真實。
　　㈡又聲請人主張兩造離婚時雖約定未成年子女甲○○、乙○○之
      權利義務行使負擔，由兩造共同任之，惟相對人從未盡其
      作母親之責任，更酗酒、玩交友軟體、不上班及佔用未成
      年子女之育兒津貼，且自110年10月間離家後即不知去向
      居，更未盡為母親之責任，為此請求改定甲○○、乙○○之權
      利義務行使或負擔，由聲請人單獨任之等情，已據聲請人
      到庭陳述明確，且相對人經本院通知未到庭陳述或提出書
      狀表示意見，堪認聲請人主張相對人未盡扶養未成年子女
      義務等情為真正。
　　㈢又本院為了解兩造及未成年子女實際生活狀況，依職權函 
      囑映晟社會工作師事務所及社團法人中華民國兒童人權協
      會對兩造及未成年子女進行訪視，其中相對人因無法聯繫
      以致未能訪視，聲請人及未成年子女部分，則據函覆略以
      ：「①親權能力評估：聲請人健康狀況良好，有工作與經
      濟收入，足以負擔照顧二名未成年子女，並有親友支持能
      提供照顧協助。評估聲請人具相當親權能力。②親職時間
      評估：聲請人於工作之虞能陪伴未成年子女，評估聲請人
      具基本親職時間。③照護環境評估：聲請人之住家為自有
      ，能提供未成年子女穩定之照護環境。④親權意願評估：
      聲請人考量相對人之素行，且自兩造於109 年離婚至今未
      積極探視與扶養二名未成年子女，且因住所不定且聯繫不
      易，難以辦理未成年子女健保等事務，故聲請人希望改由
      其單獨行使二名未成年子女之親權。評估聲請人具高度監
      護意願。⑤改定親權之建議及理由：依據聲請人之陳述，
      聲請人具相當非正式支持系統與照護環境，且聲請人提出
      相對人未扶養亦未穩定探視二名未成年子女，並積欠未成
      年子女2 之健保費用。因相對人未盡其親權責任，又基於
      主要照顧者原則，評估聲請人具單獨擔任二名未成年子女
      親權人之能力。」，有新北市政府社會局111 年9 月27日
      新北社兒字第1111842605號及111 年9 月27日新北社兒字
      第1111832181號函附之社工訪視調查報告、新北市政府社
      會局辦理監護權事件訪視個案工作摘要紀錄表各1 件在卷
      可憑。
　　㈣本院參酌上揭訪視報告之意見，兩造雖共同行使未成年子
      女親權，惟相對人領取未成年子女之育兒津貼，然並未實
      際照顧未成年子女，且現已搬離原住所，不知去向，僅偶
      爾返回探視未成年子女，但未曾分擔關於未成年子女之扶
      養費，難認相對人適任共同行使未成年子女親權。反觀聲
      請人之親職能力、經濟狀況、照護環境、非正式支持系統
      及教育規劃能力等均屬穩定，且有高度監護未成年子女意
      願，與未成年子女間彼此情感依附深厚，對於未成年子女
      之扶養照顧應無不能勝任情事，足堪擔負未成年子女親權
      行使人之責任，本院因認未成年子女甲○○、乙○○權利義務
      之行使或負擔，宜改由聲請人單獨任之，較符合未成年子
      女甲○○、乙○○之最佳利益，爰裁定如主文第1 項所示。
四、依家事事件法第104 條第3 項，裁定如主文。
中　　華　　民　　國　　111 　年　　10　　月　　24　　日
                  家事庭法  官   詹朝傑 
以上正本係照原本作成。
如不服本裁定，應於送達後10日內向本院提出抗告狀。
中　　華　　民　　國　　111 　年　　10　　月　　24　　日
　　　　　　　　　　　　書記官   黃郁庭